【裁判字號】    98,醫上,4
【裁判日期】    990224
【裁判案由】    侵權行為損害賠償
【裁判全文】
臺灣高等法院高雄分院民事判決           98年度醫上字第4號
上  訴  人  丙○○
被上訴人    甲○○
訴訟代理人  許清連律師
            李錦臺律師
            陳奕全律師
被上訴人    乙○○○○○○○○○
訴訟代理人  吳澄潔律師
複代理人    鄭淑真律師
上列當事人間請求侵權行為損害賠償事件，上訴人對於民國98年
10月5 日臺灣屏東地方法院98年度醫字第1 號第一審判決提起上
訴並為訴之追加，本院於99年2月3日言詞辯論終結，判決如下：
    主  文
上訴及追加之訴均駁回。
第二審及追加之訴訴訟費用均由上訴人負擔。
    事 實 及 理 由
一、上訴人起訴主張：伊自民國96年3 月6 日起至同年4 月27日
    止，因鼻病引發頸部發炎症狀至被上訴人許忠明所開設之明
    泰中醫診所（許忠明獨資，下稱明泰中醫診所）接受治療，
    前後共24次。而被上訴人甲○○為明泰中醫診所之傷科助理
    ，其於受許忠明指示為伊進行推拿療程之際，勸說伊接受其
    獨有之治療方式，即以一塊中間有凹洞之木板，墊在伊後頸
    部，由甲○○手持木製榔頭往木板凹洞敲擊之方式，以治療
    疾患。詎伊於96年4 月27日最後1 次接受甲○○之敲擊療法
    後，約隔3 、5 日竟出現心、胃不適等症狀，嗣於96年7 月
    24日經輔英科技大學附設醫院（下稱輔英科大醫院）就診，
    經診斷始悉伊因甲○○之不當治療行為而受有輕度頸椎滑脫
    症及疑似頭頸部肌張力異常症等傷害，日後仍需門診持續追
    蹤治療。又許忠明為甲○○之僱主，自應就甲○○執行職務
    對伊造成之損害，負連帶賠償責任。爰依侵權行為法律關係
    ，聲明請求判決被上訴人連帶給付醫療費用新台幣（下同）
    300,000 元、喪失或減少勞動能力之損失1,200,000 元、精
    神慰撫金1,500,000 元，合計3,000,000 元，及自起訴狀繕
    本送達翌日起至清償日止，按週年利率5 % 計算之利息。嗣
    上訴人上訴本院後，追加請求被上訴人連帶給付醫療費用（
    含購藥費）46,982元、第一審律師費55,000元，合計101,98
    2 元。
二、被上訴人甲○○則以：伊並無敲擊上訴人之頸部，上訴人所
    罹輕度頸椎滑脫症及疑似頭頸部肌張力異常症，與伊之傷科
    處理行為無任何因果關係等語為辯。
    被上訴人許忠明則以：伊診所並無以敲擊方式為病患治療，
    且伊診所對病患所為治療均在開放式空間進行；又上訴人係
    於97年4 月27日結束明泰中醫診所之診療，迨至同年7 月始
    經輔英科大醫院診斷發現上開病症，期間已相隔數月，伊診
    所之診療與上訴人罹患之上開病症並無因果關係等語，資為
    抗辯。
三、原審經審理後，為上訴人敗訴之判決，上訴人不服，提起上
    訴，並於本院上訴及追加聲明：(一)原判決廢棄；(二)被上訴人
    應給付上訴人3,101,982 元，及自起訴狀繕本送達翌日起至
    清償日止，按年息5%計算之利息；(三)第一、二審訴訟費用由
    被上訴人負擔。被上訴人則均於本院聲明：(一)上訴及追加之
    訴均駁回；(二)第二審訴訟費用由上訴人負擔。
四、兩造不爭執事項：
  (一)被上訴人甲○○自95年11月18日起至96年7 月23日止受僱於
    明泰中醫診所（即許忠明），擔任傷科助理之工作。
  (二)上訴人自96年3月6日起至同年4月27日止曾至明泰中醫診所
    就診24次，並由甲○○為其實施傷科處理。
  (三)上訴人於96年7 月間經輔英科技大學附設醫院診斷罹患輕度
    頸椎滑脫症及疑似頭頸部肌張力異常症。
五、兩造爭點：
  (一)被上訴人甲○○於96年3 、4 月間有無以敲擊頸部之方式為
    上訴人進行傷科處理？如有，甲○○此行為與上訴人罹患輕
    度頸椎滑脫症及疑似頭頸部肌張力異常症有無因果關係？如
    有因果關係，甲○○是否應負侵權行為損害賠償責任？
  (二)如甲○○應負侵權行為損害賠償責任，被上訴人明泰中醫診
    所即許忠明是否應與其負連帶之責？
  (三)上訴人得請求被上訴人賠償之項目及金額各為何？
六、被上訴人甲○○於96年3 、4 月間有無以敲擊頸部之方式為
    上訴人進行傷科處理？如有，甲○○此行為與上訴人罹患輕
    度頸椎滑脫症及疑似頭頸部肌張力異常症有無因果關係？如
    有因果關係，甲○○是否應負侵權行為損害賠償責任？
  (一)按當事人主張有利於己之事實者，就其事實有舉證之責任，
    民事訴訟法第277 條前段定有明文。上訴人主張被上訴人甲
    ○○於96年3 、4 月間以敲擊頸部之方式為伊進行傷科處理
    乙節，為被上訴人2 人所否認。是上訴人應就此有利於己之
    事實自應負舉證之責。
  (二)上訴人就其主張之上開事實，援引台灣屏東地方法院檢察署
    96年度他字第2123號卷（上訴人前對甲○○提起業務過傷害
    告訴，嗣改分為97年度偵字第5862號，並經不起訴處分）97
    年5 月12日筆錄第3 頁之記載，及其曾向被上訴人許忠明投
    訴被上訴人甲○○以敲擊頸部方式為其治療之事實為證明方
    法（本院卷第197 頁）。惟查，經本院調取前揭偵查卷全卷
    核閱，上開日期筆錄第2 頁末至第3 頁固有甲○○陳稱：「
    【問：你認為當時丙○○（即上訴人）的病情為何？在經過
    明泰中醫的診治後，病情有無好轉？】我不知道... 那段時
    間她常常送東西給我，因為她說她狀況變好了，所以送東西
    感謝我及醫師」等語之記載（見他字卷第123-124 頁），惟
    此至多說明上訴人曾因自認病情有所好轉而饋贈禮物予甲○
    ○或許忠明，而無從證明甲○○有以敲擊方式為上訴人進行
    傷科治療，或上訴人經此治療後原近痊癒之病症轉趨惡化。
  (三)又者，許忠明之配偶許陳佳琳於前揭偵查案件中固曾陳述：
    「告訴人（即上訴人）曾經向我投訴甲○○有這樣子的治療
    方式（指敲擊頸部），我告訴他如果你在治療的過程中有不
    舒服的情形要告訴我，如果一、二個星期都沒有改善，應該
    去找西醫去做科學的檢查」等語（見他字卷第68頁）。然許
    陳佳琳前揭所述充其量說明上訴人曾向其投訴甲○○以敲擊
    頸部方式為其治療，惟此投訴僅係上訴人自身之片面陳述，
    無從證明甲○○確曾以上述方法治療上訴人。況且，許陳佳
    琳於同一詢問期日已先陳稱：「我們醫院並沒有使用這樣子
    的醫療方式（指敲擊頸部），也沒有其他的病人投訴過甲○
    ○的治療方式不當」等詞明確（同上頁），是其接獲上訴人
    投訴時所回覆稱「如果你在治療過程中有不舒服的情形要告
    訴我」等語，應係對自己未親身見聞之傷科處理情況，敦促
    病患於治療當中或治療終止時及時提出反應，而無肯定或默
    認明泰中醫診所有敲擊頸部之治療方式之意思。
  (四)基上，上訴人所舉證據均無從證明甲○○確曾以敲擊頸部之
    方式治療其疾患。反之，明泰中醫診所傷科助理林潔瑜、蘇
    振吉於偵查中均證稱：明泰中醫診所之空間規劃都是開放式
    ，在進行病患的療程時，可以看到傷科助理彼此間對病患所
    進行的治療行為，但不會特別留意，伊等均沒有看到甲○○
    對病患以在頸部墊一塊木材，並用木製榔頭敲打之治療方法
    等語（見他字卷第95-96 頁），互核其等所言相符，是自難
    認甲○○有以敲擊頸部方式為上訴人進行治療。參以，依偵
    查卷所附明泰中醫診所內部照片所示，傷科處理區域（含推
    拿區、針灸區）設有6 張治療床，靠牆排列為1 排，各床中
    間設有天花板軌道及活動式布幔，以供拉圍、區隔之用，其
    對面區域即為診療室1 排，計有3 間，診療室與傷科處理區
    域中間設有數排候診或供為傷科治療用之座椅（見他字卷第
    134-137 頁）。職是，由明泰中醫診所上述空間運用方式以
    觀，病患進行傷科治療時，若各床間未拉圍布幔，傷科助理
    間甚或其他候診或進行傷科治療之病患，均得見所有傷科助
    理為病患進行之治療或處理，益見上開2 人所言應屬非虛。
    雖上訴人於偵查中另稱：被告（即甲○○）在推拿區敲了我
    頸部2 次，被告在敲我頸部時有把布幔夾起來，在敲我頸部
    時很大聲，好像在做木工等語（見他字卷第125 頁），惟徵
    諸社會生活常情，上述圍隔之布幔即使夾起亦顯不足以阻隔
    聲音之傳遞，若甲○○確曾2 度敲擊上訴人頸部並發出巨大
    聲響，其他傷科助理焉有不查覺此一異狀之理，然上開2 人
    明確陳稱未曾見聞甲○○以敲擊頸部方式治療病患，是上訴
    人本部分陳述顯無可採為有利於其之判斷。
  (五)綜上所述，上訴人主張被上訴人甲○○曾於96年3 、4 月間
    以敲擊頸部之方式為其治療，要無可採。而甲○○既無對上
    訴人施以敲擊頸部之行為，即無從論究其對上訴人是否應負
    侵權行為賠償責任或賠償之項目、金額，或許忠明應否連帶
    負責各節（即爭執事項(一)後段及(二)、(三)），併此敘明。
七、綜上所述，本件上訴人主張被上訴人甲○○曾於96年3 、4
    月間以敲擊頸部方式為其治療疾患，為無可採。從而，上訴
    人依侵權行為法律關係，於原審請求被上訴人連帶給付3,00
    0,000 元暨自起訴狀繕本送達翌日起至清償日止按年息5%計
    算之利息，及於本院追加請求被上訴人連帶給付101, 982元
    本息，均為無理由，不應准許。原審就上訴人於原審所請求
    之3,000,000 元及法定遲延利息，為上訴人敗訴之判決，並
    無不合，上訴意旨指摘原判決不當，求予廢棄改判，為無理
    由，應予駁回。上訴人於本院追加請求之101,982 元本息，
    亦應駁回。
八、據上論結，本件上訴及追加之訴為無理由，依民事訴訟法第
    449 條第1 項、第78條，判決如主文。
中    華    民    國    99    年    2     月    24    日
                            民事第三庭
                                審判長法官  張國彬
                                法      官  吳登輝
                                法      官  甯  馨
以上正本證明與原本無異。
如對本判決上訴，須於判決送達後20日內向本院提出上訴狀，其
未表明上訴理由者，應於上訴後20日內向本院提出上訴理由書（
均須按他造當事人之人數附繕本）。上訴時應提出委任律師或具
有律師資格之人之委任狀，並依附註條文規定辦理。
中    華    民    國    99    年    2     月    24    日
                                書  記  官  施耀程
附註：
民事訴訟法第466 條之1 ：
對於第二審判決上訴，上訴人應委任律師為訴訟代理人，但上訴
人或其法定代理人具有律師資格者，不在此限。
上訴人之配偶、三親等內之血親、二親等內之姻親，或上訴人為
法人、中央或地方機關時，其所屬專任人員具有律師資格並經法
院認適當者，亦得為第三審訴訟代理人。
第1 項但書及第2 項情形，應於提起上訴或委任時釋明之。

司法院資訊處製作；財團法人民間司法改革基金會備份。
